【裁判字號】    95,訴,207
【裁判日期】    950914
【裁判案由】    給付讓渡價金等
【裁判全文】
臺灣板橋地方法院民事判決               95年度訴字第207號
原      告  乙○○
                        4樓
訴訟代理人  林廷隆律師
被      告  甲○○
訴訟代理人  丁○○
            丙○○
上列當事人間請求給付讓渡價金等事件，經本院於中華民國95年
8月31日言詞辯論終結，判決如下：
    主  文
被告應給付原告新臺幣肆拾玖萬伍仟捌佰拾元，及自民國九
十四年十一月三十日起至清償日止，按年息百分之五計算之利息
。
被告應將VW（福斯）牌，車號UN-6149號小客車返還原告。
原告其餘之訴駁回。
訴訟費用由被告負擔。
本判決第一項、第二項得假執行。但被告如分別以新臺幣肆拾玖
萬伍仟捌佰拾元、拾萬元為原告預供擔保，得免為假執行
。
原告其餘假執行之聲請駁回。
    事實及理由
一、原告主張：原告與被告於民國（下同）94年6 月29日簽訂讓
    渡契約書，原告將門牌號碼臺北縣新莊市○○路213 號1 、
    2 、3 及頂樓加蓋之「臺北縣新莊市私立喬弘托兒所」店內
    營業設備暨生財器具全數讓渡予被告，約定讓渡金額為新臺
    幣（下同）1,200,000 元，被告已給付原告850,000 元，餘
    額350,000 元，被告交付發票人為丁○○，付款銀行為臺北
    銀行雙和分行，支票號碼YA0000000 號，金額為350,000 元
    之支票乙紙予原告，惟原告於94年11月29日提示卻遭退票。
    該紙支票退票後，原告多次請求被告給付，被告卻置之不理
    。又依讓渡契約書第7 條「雙方應遵守上述協議，如有一方
    違約或未按時完成必要程序，則應支付他方新臺幣50萬元之
    違約金」，被告違約未給付尾款350,000 元，則依上開讓渡
    契約書之約定，被告自應給付違約金500,000 元。再VW（福
    斯）牌，車號UN-6149 號小客車係原告所有，該小客車並未
    在讓渡契約書約定讓渡之生財器具範圍內，但被告卻將之據
    為己用，拒不返還原告，嚴重侵害原告之權利等語。爰本於
    讓渡契約及所有權之法律關係請求，並聲明：(1)被告應給付
    原告850,000 元，及自94年11月30日起至清償日止，按年息
    5% 計 算之利息。(2)被告應將VW（福斯）牌，車號UN-6149
    號小客車返還原告。(3)願供擔保，請准宣告假執行。
二、被告則以：
(一)依據兩造訂立之讓渡契約書第1 條第3 項明定店內（即喬弘
    托兒所）營業設備暨生財器具如附件，全數讓渡與乙方（即
    被告）。而系爭車輛UN-6149 號小客車自原告經營喬弘托兒
    所至94年6 月29日與被告簽訂上開讓渡契約書時，均為托兒
    所接送幼兒學童上、下學專用。足證原告指稱該小客車未在
    讓渡契約書約定讓渡之生財器具範圍內，不足採信。
(二)查原告固將喬弘托兒所於94年6 月29日簽約讓渡與被告，為
    經被告受讓後，實際查閱原告留存資料，始發覺原告在轉讓
    該托兒所前，其所經營最後一個月，即94年6 月份已虧損26
    8,211 元，此與原告於讓渡系爭托兒所時，聲稱托兒所有營
    餘情形不同，亦與被告當時受讓經營該托兒所之目的不符，
    亦即被告係受原告詐欺而訂立讓渡契約書，並已交付讓渡金
    850,000 元。基此，被告業於95年1 月5 日寄發存證信函，
    以上述理由，向原告撤銷受讓喬弘托兒所並訂立讓渡契約書
    之意思表示，且原告於翌日（95年1 月6 日）收受該存證信
    函。嗣後被告既以受詐欺為由，撤銷受讓托兒所之意思表示
    ，則原告受領被告給付之850,000 元讓渡金之法律上原因，
    其後已不存在為，向本院提起返還不當得利事件。則被告自
    無再行給付讓渡金350,000 元義務，更無所謂違約事由存在
    等語，資為抗辯。並聲明：(1)原告之訴駁回。(2)如受不利判
    決，願供擔保免為假執行。
三、本院之判斷：
(一)原告主張與被告於94年6 月29日簽訂讓渡契約書，兩造同意
    以1,200,000 元之價格，原告將門牌號碼臺北縣新莊市○○
    路213 號1 、2 、3 及頂樓加蓋之「臺北縣新莊市私立喬弘
    托兒所」店內營業設備暨生財器具全數讓渡予被告，並提出
    讓渡契約書乙紙，並為被告所不爭執。至原告主張其所有之
    車號UN-6149 號小客車非屬讓渡契約書所規列之店內營業設
    備暨生財器具內，卻為被告所據為己用，拒不歸還，為此本
    於所有權之法律關係，請求被告將上開系爭車號UN-6149 號
    小客車返還予原告等語，並提出車號UN-6149 號汽（機）車
    過戶登記申請書影本1 紙在卷可稽；但被告辯以：系爭車號
    U N-6149號小客車之前即用作喬弘托兒所接送孩童上、下學
    之用，自屬喬弘托兒所店內營業設備，屬讓渡契約書之範圍
    云云。經查：依被告所提出之讓渡契約書第1 條第3 項規定
    「店內營業設備暨生財器具如附表，全數讓渡予乙方（即被
    告）」，惟該契約書並未列有附表，此為兩造所不爭執。再
    按當事人主張有利於己之事實者，就其事實負舉證之責任，
    民事訴訟法第277 條前段定有明文，是主張法律關係存在者
    ，自應就該法律關係存在之事實負舉證責任。是被告自應就
    其主張系爭車號UN-6149 號小客車係屬讓渡契約書第1 條第
    3 項所規定之店內營業設備暨生財器具，屬於讓渡範圍之法
    律關係存在之事實負舉證責任。然依原告所提出之系爭車號
    UN-6149 號汽（機）車過戶登記申請書影本1 紙之記載車主
    為原告，並非喬弘托兒所。縱原告於經營喬弘托兒所時將之
    作為接送孩童上、下學之用，亦不能執此遽認定係屬店內營
    業設備暨生財器具，而屬讓渡契約書所約定之讓渡範圍。是
    被告之抗辯洵屬無據，自不足採。故原告本於民法第767 條
    之規定，請求被告將系爭車號UN-6149 號小客車返還，為有
    理由，應予准許。
(二)原告主張兩造簽訂之讓渡契約，轉讓金額1,200,000 元，被
    告已先後支付850,000 元，尾款被告交付發票人為為丁○○
    ，付款銀行為臺北銀行雙和分行，支票號碼YA0000000 號，
    金額為350,000 元之支票乙紙予原告，惟原告於94年11月29
    日提示卻遭退票之事實，並提出支票及退票理由單影本各1
    紙附憑，被告此亦不爭執；惟以受讓後，實際查閱原告留存
    資料，始發覺原告在轉讓該托兒所前，其所經營最後一個月
    ，即94年6 月份已虧損268,211 元，此與原告於讓渡系爭托
    兒所時，聲稱托兒所有營餘情形不同，亦與被告當時受讓經
    營該托兒所之目的不符，主張係受原告詐欺而訂立讓渡契約
    書，並向原告表示撤銷受詐欺而簽訂讓渡契約之意思表示云
    云。然查：被告於簽訂受讓喬弘托兒所之前即在該托兒所任
    職，此為被告所不爭執，是被告對於喬弘托兒所經營之情況
    自應知之甚詳，故被告僅以受讓後查閱資料始知喬弘托兒所
    94年6 月份已虧損268,211 元，而主張簽訂讓渡契約係遭受
    原告詐欺所致，顯屬無據，不足採信。
(三)至原告主張被告尾款350,000 元未給付外，並依讓渡契約第
    7 條約定尚應負違約金500,000 元，而主張被告應給付850,
    000 元，並提出讓渡契約書影本1 紙為證，依該契約書第7
    條固規定「雙方應遵守上述協議，如有一方違約或未按時完
    成必要程序，則應支付他人500,000 元之違約金」，惟按約
    定之違約金額過高者，法院得減至相當之數額，民法第252
    條定有明文。本件讓渡金額總計1,200,000 元，約定之違約
    金為500,000 元，是依其比例，則被告僅有350,000 元未為
    給付，故違約金應為145,833 元【計算式：1,200,000 ÷50
    0,000 ×35 0,000＝145833，以下四捨五入】。故原告可請
    求被告給付495,833 元（350,000 ＋145,833 ＝495,833 ）
    。逾此範圍之請求則為無理由，應予駁回。
(四)另被告以原告已以上開支票向本院板橋簡易庭起訴請求發票
    人丁○○給付350,000 元，業經本院橋簡易庭95年6 月16日
    以95年度板簡字第1298號判決丁○○應給付350,000 元予原
    告，並提出上開宣示判決筆錄影本1 份在卷可佐，而主張被
    告並無積欠原告讓渡金及違約金云云；惟查本件被告係以讓
    渡契約之法律關係起訴被告甲○○，二者起訴對象並不相同
    ，且訴訟標的之法律關係亦不同，縱二者其本質係因讓渡契
    約之讓渡金尾款未給付，惟此僅屬日後執行之問題。是以被
    告之抗辯，為無理由。
四、綜上所述，原告本於讓渡契約及所有權之法律關係，請求被
    告應給付495,833 元及自94年11月30日起至清償日止，按年
    息5%計算之利息，以及應將車號UN-6149 號小客車返還予原
    告，為有理由，應予准許。逾此範圍之請求，則為無理由，
    應予駁回。
五、假執行宣告：
    本件判決主文第一項、第二項原告勝訴部分係所命給付之金
    額未逾500,000 元之判決，原告雖聲請供擔保請求宣告假執
    行，不過係促請本院依職權宣告，本院依民事訴訟法第389
    條第1 項第5 款之規定，依職權宣告假執行；另被告聲請供
    擔保免為假執行，經核並無不合，爰分別酌定相當之金額准
    許；至於原告敗訴部分，其假執行之聲請即失所附麗，應予
    駁回。
六、因本案事證已臻明確，兩造其餘主張、陳述及所提之證據暨
    攻擊防禦方法，經本院審酌後，認與本案判斷結果無影響，
    均毋庸再予一一論述，附此敘明。
七、結論：原告之訴一部為有理由，一部為無理由，依民事訴訟
    法第79條、第389 條第1 項第5 款、第392 條第2 項，判決
    如主文。
中    華    民    國    95    年    9     月    14    日
                       民事第二庭  法?官  潘  長  生
以上正本係照原本作成。
如對本判決上訴，須於判決送達後20日內向本院提出上訴狀。
中    華    民    國    95    年    9     月    18    日
                            書記官  許 清 琳


司法院資訊處製作；財團法人民間司法改革基金會備份。
